【裁判字號】    92,簡上,147
【裁判日期】    920924
【裁判案由】    家暴傷害
【裁判全文】
臺灣臺北地方法院刑事判決                        九十二年度簡上字第一四七號
    上  訴  人
    即  被  告  甲○○
                丙○○  男  五.
右列被告因家庭暴力之傷害案件，不服本院簡易庭九十二年度簡字第一○五七號，中
華民國九十二年三月二十七日第一審判決（起訴書案號：九十二年度偵字第三一二七
號）提起上訴，本院管轄之第二審合議庭，判決如左：
    主  文
原判決關於丙○○部分撤銷。
丙○○傷害人之身體，處拘役拾伍日，如易科罰金，以佰元折算壹日。
其他上訴駁回。
    事  實
一、甲○○與丙○○為配偶，係家庭暴力防治法第三條第一款所稱之家庭成員，於民
    國九十一年十一月二十七日上午八時許，在臺北市信義區○○○路○段一之三號
    十二樓住處，二人因感情問題，發生口角，竟均基於傷害之犯意，甲○○以手指
    甲抓傷丙○○之右臉頰，丙○○則以雙手抓住甲○○之雙手將手指用力向後壓，
    致丙○○受有右臉頰五公分抓傷之傷害，甲○○受有右手中指挫傷之傷害。
二、案經甲○○、丙○○訴由臺北市政府警察局信義分局報告臺灣臺北地方法院檢察
    署檢察官聲請簡易判決處刑。
    理  由
壹、撤銷改判部分（即被告丙○○部分）：
一、訊據被告丙○○於本院審理時固坦承其於右揭時、地以雙手用力抓住被告甲○○
    雙手之事實，惟矢口否認有傷害犯行，辯稱：其抓住甲○○之雙手手腕的部分，
    係為避免甲○○再打伊，係出於自衛，甲○○的傷是她打人時自己造成云云。
二、經查：
  (一)被告丙○○與告訴人即被告甲○○為配偶，此有臺北市信義區戶政事務所
    本二件在卷可稽，是被告丙○○與被告甲○○係屬家庭暴力防治法第三條第一款
    所稱之家庭成員無訛。
  (二)被告丙○○右揭犯罪事實，業據告訴人即被告甲○○於警詢、偵查及本院審理時
    指訴綦詳（見偵查卷第五頁反面、第二十七頁反面、本院九十二年九月十日審判
    筆錄）。又被告丙○○以雙手用力抓住被告甲○○雙手後，並將甲○○之手指用
    力向後壓等情，復經證人即被告等之子乙○○於警詢、偵查及本院調查時到庭證
    述明確（見偵查卷第八頁反面、第三十七頁反面、本院九十二年八月八日訊問筆
    錄），參以證人乙○○為被告二人之子，與被告二人情誼至親，應無設詞誣攀被
    告丙○○之理，且其於警詢、偵查及本院調查時所證者前後互核一致，是證人乙○○於警詢及偵查中所為證詞尚無顯有不可信之情況，應堪信實。再被告甲○○
    因此受有右手中指挫傷之傷害乙節，並有甲○○之財團法人國泰綜合醫院（下稱
    國泰醫院）九十一年十一月二十七日診斷證明書影本一紙在卷可憑（見偵查卷第
    十五頁）。由上各情，足徵被告乙○○確有以雙手抓住被告甲○○之雙手將手指
    用力向後壓，致被告甲○○受有右手中指挫傷之傷害行為，堪以認定。被告丙○○辯稱其僅抓住甲○○手腕部分，甲○○的傷是自己造成云云，顯不足採。
  (三)至被告丙○○辯稱：其抓住甲○○之雙手為避免甲○○再打伊，係出於自衛云云
    。按正當防衛必須對於現在不法之侵害始得為之，侵害業已過去，即無正當防衛
    可言。至彼此互毆，又必以一方初無傷人之行為，因排除對方不法之侵害而加以
    還擊，始得以正當防衛論。故侵害已過去後之報復行為，與無從分別何方為不法
    侵害之互毆行為，均不得主張防衛權，最高法院三十年上字第一○四○號判例意
    旨可資參照。查被告於本院審理時供稱：甲○○往伊臉上抓時，其以雙手抓住甲○○雙手，因甲○○一直掙扎要把伊手甩開，其就用力抓住甲○○等語（見本院
    前開審判筆錄），是依被告丙○○所供上情，被告丙○○用力抓住被告甲○○之
    雙手，係因被告甲○○一直掙扎要把被告丙○○之手甩開，則被告丙○○用力抓
    可言。從而，被告丙○○以上開情詞置辯，自難符合正當防衛。
  (四)綜上所述，被告丙○○傷害被告甲○○致甲○○受有右手中指挫傷之傷害部分，
    事證明確，被告丙○○右揭犯行堪以認定，應依法論科。
三、查被告丙○○與被告甲○○為配偶，屬家庭暴力防治法第三條第一款所稱之家庭
    成員。核被告丙○○所為，係犯刑法第二百七十七條第一項之傷害罪。原審予以
    論罪科刑，固非無見。惟查，告訴人即被告甲○○就其右拇指受有撕裂傷二公分
    傷害之過程，先於警詢時指稱：丙○○以玻璃杯丟伊，其右手大拇指因而受傷等
    語（見偵查卷第五頁反面）；嗣於偵查中陳稱：（右手如何受傷？）丙○○拿起
    杯子砸伊，其用右手擋，碰到桌角裂掉等語（見偵查卷第二十七頁反面）；再於
    本院審理時供稱：（拇指撕裂傷如何造成？）丙○○拿杯子往桌上丟，不是故意
    要丟伊，杯子在桌上滾，其就去接杯子，杯子不知為何破掉，可能是在桌上滾時
    裂掉，其手就被杯子割傷等語（見本院前開審判筆錄），前後所供已有不符，是
    其於警詢及偵查中指訴之情節，非無瑕疵，尚難遽採。且被告甲○○於本院審理
    時已供明被告丙○○拿杯子並非向其丟擲，而係砸向桌子，其右手拇指裂傷係因
    自己欲伸手接杯子而遭杯子割傷，足徵被告甲○○右拇指受有撕裂傷之結果與被
    告丙○○丟擲杯子之行為並無因果關係，此部份自不得遽繩以被告丙○○傷害罪
    責。原判決認被告丙○○傷害被告甲○○，併致右拇指受有撕裂傷二公分之傷害
    ，尚有未合。被告丙○○以其未向被告甲○○丟擲杯子致傷為由提起上訴，核有
    理由；至被告丙○○以其以雙手抓住被告甲○○係自衛行動為由提起上訴，雖無
    理由，俱如前述，惟原判決關於被告丙○○部分既有可議，自應由本院將原判決
    關此部份予以撤銷改判。爰審酌被告丙○○與甲○○為配偶，因感情問題迭生爭
    執之犯罪動機、目的、所受之刺激、手段、被告丙○○智識程度為大學畢業、所
    生危害及犯罪後之態度等一切情狀，量處如主文第二項所示之刑，並諭知易科罰
    金之折算標準，以資懲儆。
貳、上訴駁回部分（即被告甲○○部分）：
一、訊據被告甲○○於本院審理時矢口否認有何傷害被告丙○○之犯行，辯稱：其沒
    有留指甲，不可能抓傷丙○○，亦未看見丙○○臉有受傷云云。經查：被告甲○○右揭犯罪事實，業據告訴人即被告丙○○於警詢、偵查及本院審理時指訴綦詳
    （見偵查卷第三頁反面、第二十七頁反面、本院九十二年九月十日審判筆錄），
    前後互核一致，復有被告丙○○之國泰醫院九十一年十一月二十七日診斷證明書
    影本一紙存卷足佐（見偵查卷第十四頁），參以被告丙○○之診斷證明書上記載
    其傷勢為右臉頰五公分抓傷，核與被告丙○○指訴被告甲○○以手指甲抓傷其右
    臉所受傷害一致，是告訴人即被告丙○○於警詢及偵查中所為指訴尚無顯有不可
    信之情況，應堪信實。又觀諸被告甲○○與丙○○確於右揭時、地因感情問題起
    爭執，同時伴隨肢體上衝突，俱如前述，被告丙○○與被告甲○○發生爭執後，
    旋前往醫院急診，經診斷結果傷勢為右臉頰五公分抓傷，並隨即於同日至警局對
    被告甲○○提出傷害告訴，有被告丙○○警詢筆錄一件附卷可稽，益徵被告丙○○所指情節非虛。是被告甲○○辯稱上情，不足採信。本案被告甲○○傷害被告
    丙○○部分，事證明確，被告甲○○右揭犯行堪以認定，應依法論科。
二、查被告甲○○與被告丙○○為配偶，屬家庭暴力防治法第三條第一款所稱之家庭
    成員，已如前述。核被告甲○○所為，係犯刑法第二百七十七條第一項之傷害罪
    。原審判決審酌被告甲○○犯罪之動機、目的、所受之刺激、手段、品行、智識
    程度、所生危害及犯罪後之態度等一切情狀，依刑事訴訟法第四百四十九條第一
    項前段、第三項，刑法第二百七十七條第一項、第四十一條第一項前段，罰金罰
    鍰提高標準條例第一條前段、第二條，判處被告甲○○拘役貳拾日，如易科罰金
    以佰元折算壹日，認事用法，均無違誤，量刑亦屬妥適，被告甲○○執詞否認
    犯行，提起上訴，非有理由，應予駁回。
據上論斷，應依刑事訴訟法第四百五十五條之一第一項、第三項、第三百六十八條、
第三百六十九條第一項前段、第三百六十四條、第二百九十九條第一項前段，刑法第
二百七十七條第一項、第四十一條第一項前段，罰金罰鍰提高標準條例第一條前段、
第二條，判決如主文。
本案經檢察官黃兆陽到庭執行職務
中      華      民      國    九十二    年      九      月    二十四    日
                                    臺灣臺北地方法院刑事第八庭
                                        審判長法  官 吳淑惠
                                              法  官 孫曉青
                                              法  官 張筱琪
右正本證明與原本無異。
不得上訴。
                                              書記官 潘文賢
中      華      民      國    九十二    年      九      月    二十五    日
附錄論罪法條：
刑法第二百七十七條
一傷害人之身體或健康者，處三年以下有期徒刑、拘役或一千元以下罰金。
二犯前項之罪、因而致人於死者，處無期徒刑或七年以上有期徒刑，致重傷者，處三
  年以上十年以下有期徒刑。


司法院資訊處製作；財團法人民間司法改革基金會備份。
